臺灣高等法院臺中分院民事判決　九十三年度上易字第八八號
　　　上　訴　人　聯安保全股份有限公司
　　　法定代理人　甲○○
　　　法定代理人　乙○○
　　　訴訟代理人　丙○○
右當事人間請求給付違約金事件，上訴人對於中華民國九十三年一月八日九十二年度
訴字第三○○九號第一審判決提起上訴，經本院於九十三年四月十三日言詞辯論終結
，茲判決如下：
　　　主　　　文
上訴駁回。
第二審訴訟費用由上訴人負擔。
　　　事　　　實
甲、上訴人方面：
一、聲明：求為判決：
（一）原判決廢棄。
（二）被上訴人應給付上訴人新台幣（下同）伍拾萬零捌佰伍拾元正及自起訴狀繕本
      送達翌日起至清償日止，按年息百分之五計算之利息。
二、陳述：除與原判決所載相同部分予以引用外，補述略稱：
（一）被上訴人委任律師於民國（下同）九十二年七月二十九日所發九二（立）律字
      第九二○七二九一一號律師信函，其說明欄第二項第二點末行載稱：「‧‧‧
      ，本管理委員會乃決議與該倆公司終止管理服務契約」等語，據此文義以觀，
      被上訴人顯係有以該信函對上訴人為終止保全契約之意思。
（二）按被上訴人曾於九十二年七月二十九日，在被上訴人大廈張貼公告』，表示被
      上訴人將於該日晚上八時，舉辦『新管理公司公開召標』，公告上亦載明：『
      目前送企劃書至管委會做評比的有：１、大成管理公司２、大台中管理公司３
      、安泰管理公司４、國信管理公司』等語，足見被上訴人早已有意終止系爭保
      全契約，被上訴人委任之律師所寄給上訴人之上述信函，即有終止系爭保全契
      約之意思。
（三）被上訴人於新管理公司決標後，曾於九十二年七月三十日，傳真會簽單予上訴
　　　人，該會簽單上「內容」欄內載有「撤哨：92年７月日 24:00。管理服務費
　　　７月底付清」等字。被上訴人又於翌日，寄發京國字第○○九二○七三一○○
　　　○一號函給上訴人，表示被上訴人已於七月三十日決議由大台中保全股份有限
　　　公司標得社區新任管理工作，請上訴人於七月三十一日中午十二時派人辦理移
　　　交，由此過程觀之，被上訴人早以決議終止契約，並付諸實行。準此，本件被
　　　上訴人於九十二年七月二十九日委任律師所發之上述信函，確有終止系爭保全
　　　契約之意思。
（四）再查，上訴人公司於九十二年七月三十一日撤離被上訴人社區，係因接獲被上
      訴人所發七月二十九日之律師函後，經前揭證人何城詢之主任委員，確認被
      上訴人確已終止契約後，上訴人迫於無奈，始決定於七月三十一日撤哨，況撤
      哨一事，亦經被上訴人於七月三十日以會簽單『指示』上訴人公司於七月三十
      一日中午開始進行，據此，要難以撤哨一事，遽認兩造係合意終止契約。被上
      訴人所稱上訴人自行撤離被上訴人社區，係屬合意終止契約云云，要不足採。
      系爭契約要係被上訴人以七月二十九日之律師函終止，灼然甚明。
三、證據：除引用原審立證方法外，補提：公告、京國特區管理委員會會簽單、京國
    特區公寓大廈管理委員會九十二年七月三十一日京國字第○○九二○七三一○○
　　一號函（以上均為影本）各一件為證。
乙、被上訴人方面：
一、聲明：求為判決：上訴駁回。
二、陳述：除與原判決所載相同部分予以引用外，補述略稱：
（一）被上訴人之律師函並非文到即終止契約，而是請上訴人出面共同協商：
  １、被上訴人九十二年七月二十九日委任律師寄信函給上訴人，係因被上訴人認為
      上訴人未善盡善良管理人之注意義務，屢次以書面要求上訴人改善，上訴人卻
      置之不理，因而於九十二年七月二十九日，委任律師寄發上述信函給上訴人，
      該函主旨欄表明：「為求圓滿解決，本管理委員會希望該倆公司出面與本管理
      委員會協商終止契約相關事宜‧‧‧，使事情能和氣落幕，可全該倆公司聲譽
      。為此請貴大律師發函給該倆公司請其於文到七日內（按文中誤植為五日，主
      旨則載為七日）出面協商相關事宜」等語，即請上訴人就有關契約終止事宜出
      面為「協商」，俾便雙方提早合意終止契約，雙方好聚好散，以保全上訴人公
      司聲譽，避免上訴人公司顏面難堪。
  ２、然上訴人於七月二十九日接獲律師函後，竟指使管理人員向被上訴人說上訴人
      公司要於七月三十一日馬上撤哨，造成被上訴人措手不及，安全管理上緊張難
      以應變，上訴人既要撤哨，被上訴人無法強留，不得不接受，被上訴人並未主
      動終止系爭契約。
  ３、上訴人雖指摘被上訴人曾開會決議與上訴人公司終止管理服務契約云云，然被
      上訴人內部之決議並沒有對外為意思表示，並未對上訴人發生終止契約之效力
      ，上訴人之主張，並非可採。
（二）被上訴人於九十二年七月三十日晚上開會之會議記錄，其中第五點並討論上訴
      人決定於九十二年七月三十一日撤離乙事，會議紀錄載稱：「說明：律師函聲
      明請聯安於函到五日內，合議終止合約，但聯安公司何城總幹事轉達聯安公
　　　司高層指示，於九十二年七月三十一日 24:00撤離，請管委會同意（於當晚答
　　　覆否則無法下班，公司高層等待管委會同意）」「擬議：(1)以合議終止合約為
　　　原則，於當晚同意聯安之要求，雖然管委會措手不及，但仍然尊重聯安的決定
　　　」等語。該會議紀錄仍稱系爭契約以合議終止為原則，可見被上訴人並無片面
　　　終止契約情事。
（三）又被上訴人在獲知上訴人即將於同年月三十一日撤哨後，為求緊急應變，乃迅
      速找多家管理公司來投標，以免治安出現空窗期。退步言之，假設被上訴人有
      事先參考各家管理公司之企畫書以瞭解服務項目或費用之行情乙事，也只能說
      是事先蒐集市場行情資料的行為，此與被上訴人同時決定發函予上訴人請其出
      面作協商以合意方式終止兩造合約，然後視協商合意之結果，轉由信譽良好之
      管理公司接手，兩者間並無矛盾，上訴人以被上訴人上開召集多家保全公司投
      標比價之行為而推論被上訴人所寄給上訴人之上述信函有片面終止契約之意思
      云云，亦不足採。
三、證據：除引用原審立證方法外，補提：被上訴人主委與聯安何泉城對話錄音檔案
    磁片一份、律師函暨回執郵局戳章、錄音譯文、京國特區九十二年七月三十日晚
    上開會會議記錄、台中地院九十二年度中簡字第三二四五號民事判決（以上均影
    本）各一件為證。
　　　理　　　由
一、本件上訴人起訴主張：兩造於民國（以下同）九十一年十月一日，訂立安全管理
    服務契約，約定由上訴人派駐守衛至被上訴人社區即台中市○區○○路一三五巷
    五號京國社區公寓大廈，負責該大廈公共區域之安全維護，每月之服務費用（含
    稅）新台幣（以下同）十六萬六千九百五十元，服務期間為期一年，自九十一年
    十月一日起至九十二年九月三十日止，契約第十條第三項約定：「本契約有效期
    間，非經雙方同意，任何一方不得任意終止本契約，否則應以契約參個月之金額
    支付對方，作為賠償」，詎被上訴人竟於契約存續期間之九十二年七月二十九日
　　，委任周志峰律師，寄發九二立律字第九二○七二九一一號信函給上訴人，向上
　　訴人片面終止前述安全管理服務契約，限上訴人於文到後七日內與被上訴人協商
　　終止契約後之交接事宜，上訴人為免爭端擴大，經慎重考量，迫於無奈，而於同
　　年月三十一日暫時撤離被上訴人社區，並發函被上訴人，否認有被上訴人在前述
　　函所指未盡善良管理人注意之情事，並表明不同意被上訴人片面終止契約。被上
　　訴人於本件契約有效期間，片面終止契約，違反管理服務契約第十條第三項之約
　　定，自應依約賠償上訴人三個月服務費即五十萬零八百五十元，爰本於履行契約
　　之法律關係，求為命被上訴人給付上訴人五十萬零八百五十元及自訴狀繕本送達
　　翌日起至清償日止按年息百分之五計付利息並宣告附條件假執行之判決。
二、被上訴人則以：伊委請周志峰律師寄發上述信函給被上訴人，其內容僅係通知上
    訴人於收受信函後七日內與被上訴人協商有關系爭安全管理服務契約之終止事宜
    ，並非片面以該信函向上訴人表示終止系爭安全服務契約之意思，不料上訴人公
    司於九十二年七月二十九日接獲該信函後，即向被上訴人表明將於同年月三十一
    日撤哨，使被上訴人措手不及，被上訴人乃於同日張貼公告，就有關被上訴人大
    廈安全管理服務事宜辦理公開召標，以接續大廈之安全管理事宜，另於同年月三
    十日，由被上訴人管理委員會各委員簽立會簽單，請求上訴人公司之高級幹部出
　　面與被上訴人協商終止契約交接事宜，被上訴人並未片面終止系爭契約，即未違
　　反契約第十條第三款之約定，上訴人以被上訴人違反前開約定為由，請求被上訴
　　人賠償系爭款項，為無理由等語，資為抗辯。
三、上訴人主張：兩造於九十一年十月一日，訂立上述安全管理服務契約，約定由上
    訴人派駐守衛至被上訴人社區即台中市○區○○路一三五巷五號京國社區公寓大
    廈，負責該大廈公共區域之安全維護，每月之服務費用（含稅）十六萬六千九百
    五十元，服務期間為期一年，自九十一年十月一日起至九十二年九月三十日止，
    契約第十條第三項約定：「本契約有效期間，非經雙方同意，任何一方不得任意
    終止本契約，否則應以契約參個月之金額支付對方，作為賠償」，被上訴人於契
    約存續期間之九十二年七月二十九日，委任周志峰律師，寄發九二立律字第九二
　　○七二九一一號信函給上訴人之事實，固據上訴人提出管理服務契約、律師函各
　　一件附卷可稽（見原審卷第六至十四頁）。惟被上訴人則否認有違約情事，並以
　　上開情詞為辯。
四、上訴人主張被上訴人委任律師寄發前述信函予伊，該函之文句顯係有片面終止系
    爭安全管理服務契約之意思，被上訴人違反系爭安全管理服務契約第十條第三項
    之約定，即應賠償上訴人相當於三個月服務費之損害。被上訴人則辯稱伊委任律
    師所寄給上訴人之信函，其用意僅係通知上訴人於文到後七日內出面協商有關終
    止系爭安全管理服務契約事宜，並無片面表示終止系爭安全管理服務契約之意思
    。是本件爭執要旨為：被上訴人委任律師所寄之上述信函是否有片面終止系爭安
    全管理服務契約之意思。經查：
（一）被上訴人於九十二年七月二十九日委任律師寄給上訴人之上述信函，其主旨載
      稱：「謹代當事人京國特區公寓大廈管理委員會（即被上訴人，以下同）函告
      貴公司（即上訴人）有關終止雙方之綜合管理服務契約、安全管理服務契約事
      宜，請於文到七日內出面協調相關事宜，請查照」等語（見原審卷第十一頁）
      ；該信函說明欄第四點更明示：「為求圓滿解決，本管理委員會希望該倆公司
      （即上訴人公司及訴外人鼎積管理維護股份有限公司）出面與本管理委員會協
      商終止契約相關事宜，作好交接工作與其他應盡之義務，使事情能和氣落幕，
      可全該倆公司聲譽」等語（見同卷第十二至十四頁），由上內容以觀，被上訴
      人顯係本於圓滿解決兩造間關於安全管理契約之爭議，並顧及上訴人公司之聲
      譽，而委請律師發函上訴人，要求上訴人於文到七內日出面協商有關終止契約
　　　之相關事宜，而非以該函即逕行片面為終止契約之意思表示。至於該信函說明
　　　欄第二點之末雖記載：「．．本管理委員會乃決議與該倆公司終止管理服務契
　　　約」乙語（見同卷第十三頁），無非係被上訴人所委任之律師就其為何函知上
　　　訴人出面就有關擬終止契約相關事宜為協調之緣由之說明，此引據之內容不過
　　　是被上訴人管理委員會之內部決定（議），並非已由該管理委員會對上訴人為
　　　終止契約之意思表示。是兩造間是否能終止雙方之契約，仍待雙方依函旨進一
　　　步協商決定，達成合意才能成立，自難以上開記載即認被上訴人已對上訴人為
　　　終止契約之意思表示。是被上訴人辯稱伊係以前開信函通知上訴人於文到七日
　　　內出面協商終止契約之事宜，並非以該信函逕行片面終止系爭契約等語，應屬
　　　可採。
（二）至於上訴人於原審陳稱：「原告（即上訴人）公司幾經慎重考量，為免爭端擴
      大，迫於無奈，只得依命於同年月（指九十二年七月）三十一日，暫時移交撤
      離被告（即被上訴人）社區」等語（見原審卷第三頁）。按上訴人收受前述信
      函後，是否因而於九十二年七月三十一日自行撤除被上訴人社區之岡哨？或與
　　　被上訴人協商合意終止系爭管理服務契約以後而撤哨？則屬另一問題，要難徒
　　　憑被上訴人曾於九十二年七月二十九日委託律師寄發上述信函給上訴人之事實
　　　，即認為上訴人有片面終止系爭契約之意思，是上訴人主張被上訴人委任律師
　　　寄發上述信函給上訴人，即係片面終止本件契約云云，尚非可採。
（三）又被上訴人於九十二年七月三十日晚上召開之臨時會議記錄，其中第五點「臨
      時動議」欄記載：「壹、聯安（指上訴人公司，以下同）決定於九十二年七月
　　　三十一日 24:00撤離一案：說明：律師函聲明請聯安於函到五日（應係七日之
　　　誤）內，合議終止合約，但聯安公司何城總幹事轉達聯安公司高層指示，於
　　　九十二年七月三十一日 24:00撤離，請管委會同意（於當晚答覆否則無法下班
　　　，公司高層等待管委會同意）。擬議：(1)以合議終止合約為原則，於當晚同意
　　　聯安之要求，雖然管委會措手不及，但仍然尊重聯安的決定」等語（見本院卷
　　　第四十六至四十八頁）。上訴人對於上開臨時會議紀錄之形式上真正並不爭執
　　　（見本院卷第三十一頁），依該臨時會紀錄所載，上訴人公司派駐於被上訴人
　　　大廈之總幹事何城亦列席該臨時會，對於上述會議內容，自當知之甚詳，且
　　　於會議中又代表上訴人公司表明上訴人公司將於九十二年七月三十一日晚上十
　　　二時撤除原派駐於被上訴人大廈之岡哨，並請求被上訴人管理委員會同意等語
　　　。由此足見上訴人亦認為被上訴人委任之律師所寄給上訴人之信函並無終止系
　　　爭契約之意思，否則若認為系爭契約已經被上訴人以上述信函片面終止，契約
　　　已因終止而消滅，上訴人公司派駐於被上訴人大廈之總幹事何城即無需再於
　　　上述臨時會中代表上訴人公司表示上訴人公司將於九十二年七月三十一日晚上
　　　十二時撤除原派駐於被上訴人大廈之岡哨請求被上訴人管理委員會同意之語。
      上訴人公司派駐於被上訴人大廈之總幹事何城之參加前述臨時會，顯係以與
      被上訴人協商契約終止之意思，表示上訴人公司將於九十二年七月三十一日晚
      上撤哨，請求被上訴人管理委員會同意。由此更足見被上訴人所辯伊委任之律
      師所寄給上訴人之上述信函，並無終止契約之意思等語為可採。
（四）上訴人所提被上訴人委員會九十二年七月三十日會簽單（見本院卷第二十四頁
      ），該會簽單曾傳真給上訴人公司，其主旨載稱：「請聯安管理公司（即上訴
      人公司）高級幹部（決策者）出面協商」等語。由此文句，被上訴人於九十二
      年委請律師寄發上述信函給上訴人後，猶再以上述會簽單傳真給上訴人，請求
      上訴人公司派遣高級幹部與被上訴人協商有關契約終止事宜，由此更足證被上
      訴人所委任之律師寄發上述信函給上訴人，顯無終止系爭契約之意思。該會簽
　　　單上「內容」欄內雖載有「撤哨92年７月日 24:00」等字，惟如前所述，本
　　　件撤哨係上訴人公司派駐於被上訴人大廈之總幹事何城列席九十二年七月三
　　　十日被上訴人臨時會議時表示上訴人公司欲於同年月三十一日晚上十二時撤哨
　　　〔見判決理由四之（三）所載〕，縱令上述會簽單上有此記載，亦難據以推定
　　　被上訴人有片面終止系爭契約之情事。又被上訴人雖於九十二年七月二十九日
　　　張貼公告，於該日晚上八點在被上訴人管理委員會二樓會議室舉辦新管理公司
　　　之公開召標程序，固有上訴人所提公告一張附卷足憑 (見本院卷第二十三頁)
　　　，被上訴人亦不爭執其真正，惟被上訴人辯稱：因上訴人於九十二年七月二十
　　　九日收受右揭信函後即向被上訴人表明將於九十二年七月三十一日撤哨，被上
　　　訴人之大廈不能一日無安全保管服務人員，時間緊迫，不得已始於該日張貼上
　　　述公告，速予招標新管理公司，接續負責大廈安全維護工作等語。被上訴人為
　　　期大廈安全防護得以接續而張貼上述公告，公開招標新保全管理公司，自難以
　　　此推定被上訴人委任之律師所寄上述信函有片面終止契約之意思。況該公告之
　　　對象係有意參與競標之保全公司，並非對上訴人為之，上訴人主張由此公告足
　　　以推認被上訴人委任律師寄發上述函文給上訴人之時即有片面終止系爭契約之
　　　意思云云，尚非有據。又被上訴人所委任之律師寄發上述信函給上訴人，並無
　　　片面終止系爭契約之意思，業如上述，上訴人於九十二年七月二十九日收受被
　　　上訴人之律師所發上述信函後，於同日向被上訴人表示上訴人將於同年月三十
　　　一日撤哨，被上訴人於同日公開招標新管理公司，確定由大台中保全股份有限
　　　公司得標後，於九十二年七月三十一日，以京國字第○○九二七三一○○○一
　　　號函（見本院卷第二十五頁）通知上訴人公司派人辦理移交作業，純係基於促
　　　使大廈保全管理順利交接之舉，要難以此函文內容，推定被上訴人有片面終止
　　　系爭契約之意思，上訴人援引該函之上開內容，主張被上訴人之律師所寄給上
　　　訴人之前述信函即係片面終止系爭保全契約，即非有據。
（五）如上所述，被上訴人既未於系爭安全管理服務契約有效期間內片面任意終止契
      約之行為，則上訴人以被上訴人片面任意終止契約為由，依據系爭安全管理服
      務契約第十條第三款之約定，請求被上訴人給付相當於三個月服務費即五十萬
      零八百五十元及自起訴狀繕本送達翌日起至清償日止按年息百分之五計算之遲
      延利息，洵非正當，原審為上訴人敗訴之判決，並駁回其假執行之聲請，核無
      不合，上訴論旨，指摘原判決失當，求予廢棄，非有理由，應予駁回。
五、本件為判決之基礎已臻明確，兩造其餘攻擊防禦方法及舉證，核於判決結果無影
    響，爰不逐一論述，附此敘明。
六、據上論結：本件上訴為無理由，依民事訴訟法第四百四十九條第一項、第七十八
    條，判決如主文。
中　　　華　　　民　　　國　　九十三　　年　　　四　　　月　　二十七　　日
~B1民事第五庭審判長法　官　陳滿賢
~B2　　　　　　　　法　官　古金男
~B3　　　　　　　　法　官　邱森樟
右為正本係照原本作成。
不得上訴。
~B 　 　　　　　　書記官　粘銘環
中　　　華　　　民　　　國　　九十三　　年　　　四　　　月　　 三十　　 日
                                                                        Ｂ
